# 股份支付

提问人：zhs7403 时间：2022-02-18 06:08:54
按照会计类 1 号，结算企业（母公司）不是以其本身权益工具而是以集团内其他企业的权益工具结算的，母公司作为现金结算的股份支付处理。接受服务企业（子公司）没有结算义务或授予本企业职工的是其本身权益工具的，子公司作为权益结算的股份支付处理。
合并报表层面将其作为以权益结算的股份支付处理。
母公司：
借：长期股权投资（接受服务企业）
贷：长期股权投资（结算的权益工具）
子公司：
借：管理费用等
贷：资本公积——其他资本公积
合并报表：
把母公司的两个长投反向重回即可。还是母公司报表日：
借：长期股权投资（接受服务企业） 贷：应付职工薪酬结算时：贷：应付职工薪酬贷：长期股权投资（结算的权益工具） 贷？ 子公司借：管理费用等
贷：资本公积——其他资本公积合并报表：始终保持子公司的借：管理费用等
贷：资本公积——其他资本公积请问是否合理还是其他处理方式？结算时的差怎么处理？
第二种情况：接受服务企业（母公司）具有结算义务（母公司）且授予本企业职工的是企业集团内其他企业权益工具的，母公司应当将该股份支付作为现金结算的股份支付处理。合并报表层面将其作为以权益结算的股份支付处理。子公司既不是结算企业也不是接受服务企业，不涉及股份支付那么处理报表日母公司：借：管理费用　贷：应付职工薪酬结算时：贷：应付职工薪酬贷：长期股权投资（结算的权益工具） 贷？合并报表：报表日：借：应付职工薪酬　贷：资本公积（按权益结算股份支付处理的金额） 管理费用（现金结算与权益结算的差额）
结算时：请问：合并层面结算时如何抵消处理？还有结算时个别报表的差额（红颜色）如何处理？

回答人：chenyiwei
1 、这个问题应当站在双方共同的母公司的合并集团视角考虑。尽管不同主体由于其是否接受服务、是否有结算义务以及用谁的权益工具结算等方面有差异，但站在最终的合并集团视角，最终都会体现为权益结算股份支付。因此需要站在集团视角对各自确认的成本、费用、资本公积等进行调整。
2 、如果一方作为现金结算股份支付处理，另一方为权益结算股份支付，则由于现金结算股份支付在授予日后还需要根据权益工具公允价值变动相应调整股份支付费用，故最终两边的累计股份支付费用会有不同，因此在合并抵销时需要消除两者差异，最终以权益结算股份支付的股份支付费用影响金额为准。
3 、在实际操作中，因为涉及视角差异调整，故建议首先明确在合并报表层面“应当达到什么样的处理效果”，然后再以该“应当”的效果为依据反过来考虑应当如何通过抵销分录或者其他适当的方式达到该效果。

提问人：段 凤 英 时间：2022-03-03 10:37:44
请问，股权支付费用在等待期内的每个资产负债表日确认，每个资产负债表日是指年末资产负债表日呢，还是每个月末也需要确认呢？

回答人：chenyiwei
在每个需对外报送财务报表的中期资产负债表日也要确认。
《企业会计准则第 32 号——中期财务报告》第十一条：“企业在中期财务报表中应当采用与年度财务报表相一致的会计政策。”

提问人：lvruiCPA54520 时间：2022-04-15 10:58:32
请教陈版：
如果是由于未满足当初入股时约定的服务期限条件或非市场业绩条件而退出，则原先就该人确认的股份支付费用转回，累计费用为零。
如果是由于未满足当初入股时约定的市场条件或可行权条件（但服务期限条件和非市场业绩条件均已满足）而退出，则原先已确认的相关费用不得转回，并继续确认剩余费用（可能需作为取消进行加速行权处理）。
两者会计处理区别的原理是什么？

回答人：chenyiwei
这是权益结算股份支付的基本会计处理模式所决定的。
在权益结算股份支付的会计处理模式中，需累计确认的费用由两个因素决定：（ 1 ）授予的权益工具数量；（ 2 ）权益工具于授予日的公允价值。
其中（ 1 ）由服务期限条件和非市场业绩条件决定；（ 2 ）由市场业绩条件和非可行权条件决定。根据金融工具的基本原理，权益工具的公允价值在授予日确定后，后续不再变动。
因此，如果服务期限条件和/或非市场业绩条件不满足，则最终授予（可行权）的权益工具数量为零，累计应确认的费用金额也为零。即此时前期已确认的股份支付费用可以转回。
如果服务期限条件和/或非市场业绩条件已满足，则不论市场条件和非可行权条件是否满足，相应数量的权益工具即已授予，乘以其于授予日的公允价值即为累计应确认的股份支付费用金额。
所以在这种情况下应正常确认股份支付费用，前期已确认的股份支付费用也不能转回。

提问人：zhs7403 时间：2022-05-15 08:13:09
股份支付证监会会计类 1 号中，既然会计上确认的管理费用和税法上可以抵扣的应纳税所得额有差异，为什么确认递延所得税资产的时候，不是将（管理费用-税法上可以抵扣的应纳税所得额）未来税率，而是直接用税法上可以抵扣的应纳税所得额未来税率？而广宣费确认递延所得税资产是（实际发生支出计入销售费用的金额-税法上可以抵扣的金额）*税率？

回答人：chenyiwei
1 、股权激励费用后续行权时可以税前扣除，因此存在计税基础。但因为会计上直接确认费用，所以账面价值为零，即暂时性差异金额就等于税法上日后可扣除的股份支付相关支出金额。而税法上的可抵扣金额是根据股票市价为基础计算的。
“（管理费用-税法上可以抵扣的应纳税所得额）*未来税率”是原先老的时间性差异概念，不符合现行准则下的资产负债表债务法。
2 、广告宣传费可以结转以后年度扣除的金额，其计税基础也不为零（日后可抵扣的金额），但会计上的账面价值也是零，所以按照上述同样原则，暂时性差异金额等于（实际发生支出计入销售费用的金额-税法上可以抵扣的金额）。

提问人：liuguoan 时间：2022-06-27 23:09:51
陈版您好：关于股份支付的疑问
一、基本情况
拟上市主体A公司，是个家族企业。目前由家族第二代成员 7 个人持股，彼此之间是堂、表亲关系。
现在计划通过两步对股权架构进行调整，将股权归集到实控人甲乙手中。
第一步： 7 个人将股权转给其各自的父母（ 6 个人）；
第二步：这 6 个人是亲兄弟姐妹关系，甲乙即为其中的 2 人。另外 4 个人把股权再转给甲乙两个人。
以上是利用近亲属关系，实行 0 对价转让。
经过上述股权转让，甲乙成为上市公司A的实控人。
二、问题
0 对价转让是否形成股份支付？
1 、 7 个第二代将股权转给 6 个人时，有无股份支付？
2 、兄弟姐妹 4 个人将股权转给甲乙 2 个人时有无股份支付？
三、考虑设计
甲乙不是A的董监高以及其他类型员工
甲乙也不在A领报酬
甲乙也不在A报销费用
A的审批流程等也不经过甲乙。（即不向A提供服务）
但是：
其另外 4 个兄弟姐妹，在之后的公司董监高中有席位。目前工资没有在A发放，但有审批流经过他们。
综合总结：甲乙是否有为A提供服务并形成股份支付？另外 4 个兄弟姐妹是否有可能因受让其子女股权以及为A提供服务而要求确认股份支付？
四、其他
7 个人投资A时，严格来说，是代甲乙持有股权。其资金的真正来源是甲乙前期经营其他企业的积累。但当时没有形成清楚的资金流，现在无法通过资金流来证明这一点。这种情况下，通过 0对价转让将股权集中到甲乙名下，有什么合理充足的理由比较好？
陈版您好，麻烦您针对上述问题给与一些指导。

回答人：chenyiwei
首先，此处的股权结构调整虽然发生于家族成员之间，但依据《监管规则适用指引——会计类第 1 号》之“1-5 同一控制下企业合并的认定”，股权结构的调整应视为非同一控制下合并（除非有明确证据表明属于代持还原）。因此对于股权转让价格的公允性还是应当关注的。
对于明显不公允的低价转让股份，不论受让方是否在A公司任职，对于受让方即为标的股份受益人的情形，A公司（目标公司）均应考虑确认股份支付费用，除非有明确证据表明转让价格低于公允价值系出于家族成员之间债权债务关系结算等特殊原因。

提问人：liuguoan 时间：2022-07-01 16:46:07
陈版您好，您的回复 ：对于明显不公允的低价转让股份，不论受让方是否在A公司任职，对于受让方即为标的股份受益人的情形，A公司（目标公司）均应考虑确认股份支付费用，我还有一个问题是上述回复适用于所有情形，还是仅限于主贴问题的回复，原先我个人理解对于明显不公允的低价转让股份，只有受让方在A公司任职的情况下才可以确认股份支付，如果受让方不在A公司任职那么即使以明显不公允的低价转让股份也不构成股份支付。

回答人：chenyiwei
要结合具体情况讨论，不会一刀切。但前提是明确低价转让股份的原因。

提问人：liuguoan 时间：2022-06-28 09:27:56
陈版您好，A公司为拟IPO公司，原股权架构为兄弟八人直接对A公司持股。因八个兄弟的持股比例较为分散，因此调整了股权架构，八个自然人成立了B公司，B公司对A公司进行增资（入股价格每股 1 元），使B公司成为A公司的控股股东。B公司对A公司增资完成后，兄弟八人直接加间接对A公司持比例（与增资前对比）是不变的，请问陈版该情况下是否构成股份支付？此外B公司对A公司增资完成后，还会增加一个持股平台，持股平台增资后，兄弟八人直接加间接对A公司持比例（与增资前对比）会稀释一部分，该情况是否也属于股份支付？若属于股份支付公允价值如何确定。

回答人：chenyiwei
这种情况只是增加了一层直接控股股东，各最终受益股东穿透后的权益比例和所享有份额不变，这种情况应不涉及股份支付。
通过持股平台引入员工等作为激励对象，按低于公允价值的价格增资，构成股份支付。股份支付的目标股份计量可参考 《北京注册会计师协会专家委员会提示[2016]第 8 号——IPO企业股权激励工具关注的审计重点》的第二部分，尤其是其中“四个维度”的表述确定。

提问人：liuguoan 时间：2022-07-01 11:53:08
陈版您好，您回复的第一问我的理解为公司的原股东同比例增资的情况下，增资价格低于公允价值（如公允价值 10 元每股，增资价格 1 元每股），只要保持增资前后股东的持股比例不变，应该都不构成股份支付。请问我的理解是否正确。

回答人：chenyiwei
全体股东增资价格相同，同比例增资，增资前后持股比例不变，不涉及引入外部股东。此时可以不确认股份支付费用。

提问人：liuguoan 时间：2022-07-03 21:07:28
请问陈版假设原先八个股东，增资价格相同，非同比例增资，增资前后（ 6 个股东）持股比例不变，另外两个股东持股比例一个增加一个减少的情况下，上述情况下确认股份支付仅考虑持股比例发生变化的两个股东，还是 8 个股东都需要考虑。

回答人：chenyiwei
一般可以只考虑持股比例增加的股东。

提问人：15828189447NXB 时间：2022-07-26 11:38:45
请教陈版主及各位老师：甲集团下有全资子公司A和B，其中A为上市公司，如果A以发行股份向B公司员工（向B公司提供劳务，即B为“收益”主体）实施股权激励，请问涉及的股权激励费用（简化为授予后立即可行权的股份支付）在A公司单体报表、B公司单体报表和甲集团合并报表如何账务处理？谢谢各位老师。

回答人：chenyiwei
A公司：因为是为兄弟公司承担费用，相当于同时借记和贷记资本公积，故无需进行账务处理，只需就实际收到的B公司员工认购款确认股本和资本公积增加即可。但需注意：这种做法实际上是损害上市公司股东利益的，在实务中不应出现。如果出现，则大股东应就授予B公司员工的股份的公允价值和授予价格之间的差额，向上市公司予以现金补偿。
B公司：根据《企业会计准则解释第 4 号》第七条规定，作为权益结算股份支付处理，借记管理费用，贷记资本公积（资本溢价）。
在A、B共同的母公司的合并报表中，体现为一项权益结算股份支付，借记管理费用，贷记资本公积（资本溢价）。

提问人：15828189447NXB 时间：2022-07-30 15:24:24
谢谢陈版主，请问在甲公司单体报表上是否需要做一个借：长期股权投资-B 贷：长期股权投资-A的账务处理？我个人理解是应该这样子做的，因为整个集团来看，是把A公司的资源转移到B公司了，所以需要减少对A的投资，增加对B的投资。谢谢陈版主

回答人：chenyiwei
是，需要。

提问人：wx_63041e24649d 时间：2022-08-23 08:45:19
请教陈版！
B公司于 2020 年成立持股平台-A合伙企业，成立时B公司控股股股东预留149.5万股，占合伙企业10%的股权（占B公司2.99%的股权， 373750 股）， 2020 年一次性行权，直接转为B企业的股本及资本公积，当时公允价每股6.4406元，行权价 4 元。 2022 年控股股东将预留的持股平台149.5万股，做为激励重新授予B企业的三位员工，购买价格 373750 元，价格按照评估价 10 元。
问题：（ 1 ）重新授予是股东转让，还是股份支付；（ 2 ）如果是股份支付，怎么理解，会计处理

回答人：chenyiwei
如果 2020 年仅仅是预留，尚无明确的授予对象、条件等条款，则 2020 年由实控人代持预留股份，无需做股份支付处理； 2022 年内确定授予对象并完成授予时，再按届时的授予价格和届时的公允价值之间的差额确认股份支付费用。
但在 2022 年正式授予时，如果授予价格高于 2020 年内的购入价格，且该差额归实控人所有的，则应在 2022 年内就归实控人所有的该部分差额确认职工薪酬费用和资本公积。

提问人：waterkuki 时间：2022-12-21 16:18:57
公司拟进行IPO，但目前尚处于筹划阶段。公司实施股权激励计划，一是对现有销售副总给予股权激励，由销售副总对公司增资，增资比例为3%，增资价格为公司整体估值 1 亿元（远高于上年度净资产价格0.2亿元，但远低于战略投资者增资价格 8 亿元），增资完成后，销售负责对公司的持股比例从5%提高至8%。二是设立员工持股平台合伙企业，合伙企业向公司增资，增资比例为5%，增资价格为公司整体估值 1 亿元（远高于上年度净资产价格0.2亿元，但远低于战略投资者增资价格 8 亿元），同时，合伙企业预留一定份额用于引进核心人才，预留份额暂时由实际控制人持有合伙企业相关份额实现。请问 1 ，销售副总的增资是否符合会计上的股份支付的条件？是否需要确认为股份支付？如何确认和会计处理？
请问 2 ，合伙企业增资是否符合会计上的股份支付的条件？是否需要确认为股份支付？如何确认和会计处理？
请问 3 ，预留份额后续由实际控制人转让给引进的核心人才，是否符合会计上的股份支付的条件？是否需要确认为股份支付？如何确认和会计处理？

回答人：chenyiwei
1 、应确认股份支付，其低价增资的全部股份数量乘以【授予日每股估值-增资价格】的差额作为股份支付费用的初始计量金额（不考虑其作为原股东的身份）。
2 、合伙企业增资中，除了有后续明确授予计划的代持部分外，在入股日作为授予日确认股份支付费用。（如存在等待期的，则在等待期内分摊确认。）
3 、预留股份在实际授出时作为授予日，在等待期内（如有）确认股份支付费用。